【裁判字號】    97,上易,1607
【裁判日期】    970820
【裁判案由】    詐欺
【裁判全文】
臺灣高等法院刑事判決                97年度上易字第1607號
上  訴  人
即  被  告  甲○○
上列上訴人因詐欺案件，不服臺灣板橋地方法院96年度易字第33
72號，中華民國97年5 月23日第一審判決（起訴案號：臺灣板橋
地方法院檢察署96年度偵字第10029 號及併辦案號：臺灣臺中地
方法院檢察署96年度偵字第24812 號），提起上訴，本院判決如
下：
    主  文
上訴駁回。
    事實及理由
一、本件原審判決認被告係犯刑法第30條第1項前段、第339條第
    1 項之幫助詐欺取財罪，同時審酌被告平日素行、犯罪之動
    機、目的、手段、智識程度、所獲不法利益，提供詐欺集團
    帳戶使用，影響交易安全，並使犯罪不易追查及犯罪後態度
    等一切犯罪情狀，量處拘役59日，並依中華民國96年罪犯減
    刑條例第2條第1項第3 款規定減為拘役29日，同時諭知易科
    罰金之折算標準，認事用法及量刑，均無不當。應予維持，
    並引用第一審判決書記載之事實、證據及理由（如附件）。
二、被告上訴意旨以：被告於92年度自臺東北上工作，任職臺北
    縣泰山鄉○○路○段之「詩威特國際美容機構」，負責人為
    「沈靜慧」，公司要求開立郵局帳戶作為薪資轉帳帳戶，任
    職2 年後離職。及至96年任職板橋市○○街「向日葵美容公
    司」，薪資要轉郵局帳戶時，始發現存摺及金融卡遺失，前
    往郵局辦理補發時，該帳戶已呈「警示帳戶」，郵局拒絕辦
    理補發，被告因而前往五股鄉德育派出所報案，並於製作筆
    錄時告知帳戶密碼，因怕忘記，所以將密碼用鉛筆記錄在存
    摺上，並無出借他人帳戶使用等語。
三、惟被告於92年9月29日，在臺北縣泰山鄉半山雅郵局開立000
    0000號帳戶後，曾於96年3 月21日，至該郵局申請核發金融
    晶片卡，已見被告辯稱該帳戶存摺、金融卡於96年3 月間遺
    失，直至同年4月2日始至郵局辦理掛失補發，顯與事實不符
    。再被告於原審供稱：僅遺失存摺、金融卡，未將密碼記錄
    在存摺、金融卡上。而以金融卡領款，須輸入正確密碼，若
    非經帳戶所有人告知，以磁條或晶片金融卡至少4位或6位以
    上密碼之設計，拾得金融卡之人隨機輸入正確號碼成功領款
    機率甚微；而被告帳戶於96年3 月21日核發金融晶片卡後，
    同月26日即有跨行提款紀錄；且告訴人於同年月29日被騙匯
    款至被告帳戶後，同日旋遭詐欺集團成員跨行提款一空，顯
    見該詐欺集團事前已取得被告帳戶提款密碼。況詐欺集團既
    意圖利用他人帳戶行騙，自當使用確能領款之帳戶，實無以
    偶然拾得之存摺作為詐騙帳戶，致隨時可能遭原帳戶所有人
    申請掛失或註銷，而無法領款。益見被告辯稱係遺失存摺、
    金融卡，因而遭人冒用，不足憑信。被告確有將上開郵局帳
    戶、金融卡交付詐欺集團使用，並有幫助詐欺集團詐欺之事
    實，業據原判決詳載理由依據。被告上訴，猶指上開郵局帳
    戶存摺、金融卡係不慎遺失，並無出借他人使用等語，委無
    可採。再被告於原審明確供稱：未將密碼記錄在存摺；及至
    本院又改稱：當時因怕忘記，有將密碼用鉛筆記錄在存摺上
    ，對於重要之親身經歷事實，先後所稱不一，已無可信；且
    被告供稱於96年3 月間即發現帳戶存摺、金融卡遺失，竟未
    立即辦理掛失，迨至詐騙集團以被告帳戶行騙得手後，始前
    往郵局辦理遺失補發，殊與常情不符，益見被告係故意將帳
    戶存摺、金融卡交付詐騙集團使用無疑。足見被告上訴，否
    認犯罪，為無理由，應予駁回。
四、被告經合法傳喚，無正當理由不到庭，爰不待其陳述，逕行
    判決。
據上論斷，應依刑事訴訟法第373條、第368條、第371 條，判決
如主文。
本案經檢察官鄭龍照到庭執行職務。
中    華    民    國    97    年    8     月    20    日
            刑事第四庭    審判長法  官  沈宜生
                                法  官  周煙平
                                法  官  陳國文
以上正本證明與原本無異。
不得上訴。
                                書記官  楊麗娟
中    華    民    國    97    年    8     月    20    日
附錄：本案論罪科刑法條全文
刑法第339條第1項：
意圖為自己或第三人不法之所有，以詐術使人將本人或第三人之
物交付者，處5年以下有期徒刑、拘役或科或併科1千元以下罰金
。
以前項方法得財產上不法之利益或使第三人得之者，亦同。
前二項之未遂犯罰之。
附件：
臺灣板橋地方法院刑事判決              96年度易字第3372號
公  訴  人  臺灣板橋地方法院檢察署檢察官
被      告  甲○○  女  26歲（民國○○年○月○○日生）
                    身分證統一編號：Ｚ000000000號
                    住臺東縣臺東市○○街120巷19號
                    居桃園縣龜山鄉○○○路181巷20號3樓
上列被告因詐欺案件，經檢察官提起公訴（96年度偵字第10029
號）及移送併案審理（臺灣臺中地方法院檢察署96年度偵字第24
812 號），本院判決如下：
    主  文
甲○○幫助犯詐欺取財罪，處拘役伍拾玖日，如易科罰金以新臺
幣貳仟元折算壹日，減為拘役貳拾玖日，如易科罰金以新臺幣貳
仟元折算壹日。
    事  實
一、甲○○可預見一般人無故不自行申辦金融機構帳戶使用，反
    價購或其他方式取得他人申辦之金融機構帳戶使用，可能為
    遂行詐欺取財之不法所有意圖，竟仍不違背其意，而基於幫
    助詐欺取財之不確定故意，於民國96年3 月21日，在臺北縣
    泰山鄉，將其前於92年9 月29日開立之臺北縣泰山鄉「泰山
    半山雅郵局」（局號為000000-0）帳號0000000 號（起訴書
    誤載為「0000000 號」）帳戶之存摺、金融卡及密碼，以不
    詳之代價，交付給不詳之人，提供予詐欺集團供作詐騙他人
    匯款之人頭帳戶使用。嗣即有乙○○於同日上午11時許，在
    桃園縣中壢市住處，遭不詳之詐欺集團成員自稱為「陳富國
    」警官、「古銘顯」書記官等人，先後以電話向其佯稱因其
    銀行帳戶內有不明款項涉嫌洗錢，要其將帳戶內全部存款匯
    至「財政部中央存款保險局」指定帳戶查證釐清，否則將凍
    結其所有帳戶，並發送虛偽之「法務部行政凍結管制執行命
    令」，其因而陷於錯誤，先後於同日及同年月22日，各匯款
    新臺幣（下同）98萬元、15萬元至指定之郵局、銀行等帳戶
    ，上開詐欺集團成員再發送其匯款之虛偽監管帳戶憑證資料
    ，其後為查詢索回上開匯款而與上開詐欺集團成員聯絡，復
    有自稱「謝道明」檢察官之詐欺集團成員，與其聯絡佯稱其
    上開匯款轉至「香港亞太金融中心」保管，經其再與自稱「
    香港亞太金融中心主任王明發」、「海外信託部劉雅玲」、
    「臺灣會長羅福財」等詐欺集團成員聯絡，又向其佯稱其匯
    款之保管帳戶遭鎖碼，須再匯款10萬元至指定之帳戶，才可
    解碼取回上開之前之匯款，其因而再陷於錯誤，於同年月29
    日，再依指示匯款10萬元至甲○○上開泰山半山雅郵局帳戶
    內，旋即遭該詐欺集團成員提領一空，至此其始知受騙報警
    處理，經警循線調查，因而查悉上情。
二、案經臺北縣政府警察局蘆洲分局報請臺灣板橋地方法院檢察
    署檢察官偵查起訴及乙○○訴由桃園縣政府警察局中壢分局
    轉介臺中市警察局第一分局報請臺灣臺中地方法院檢察署檢
    察官偵查後移送併案審理。
    理  由
一、訊據被告甲○○矢口否認有上揭之幫助詐欺犯行，辯稱：本
    件伊所有上開郵局帳戶之存摺、金融卡等物，伊係於96年3
    月間要辦理薪資轉帳，才發現遺失，因伊之前曾於95年年底
    、96年農曆過年前，搬過二次家，可能係在上開二次搬家中
    遺失，直至同年4 月2 日（參見被告偵查卷附4 至5 頁警詢
    筆錄），伊去郵局辦理掛失補發，始知伊上開郵局帳戶已經
    列為警示帳戶云云。然查，被告上開郵局帳戶尚曾於96年3
    月21日，在該郵局申請核發金融晶片卡，此有被告上開郵局
    帳戶客戶歷史交易清單在卷可稽，衡諸郵局帳戶之金融晶片
    卡須由開戶人本人申領，惟依被告上開所辯其上開郵局帳戶
    之存款、金融卡等物既係已於96年3 月間發現遺失，直至同
    年4 月2 日始至郵局辦理掛失補發，何以被告卻仍曾於96年
    3 月21日向該郵局申請核發其上開帳戶之金融晶片卡，由此
    可見被告上開所辯遺失之情，顯與事實有所不符。次依被告
    於本院準備程序時所述，其僅有遺失存摺、金融卡，但並無
    將密碼記錄在遺失之存摺、金融卡上（見本院96年12月26日
    準備程序筆錄2 頁），然參以欲使用金融卡領取款項者，須
    於金融機構所設置之自動櫃員機上依指令操作，並輸入正確
    之密碼，方可順利領得款項，若非經帳戶所有人同意、授權
    並告知金融卡密碼，以現今磁條或晶片金融卡至少4 位或6
    位以上密碼（每位由0 至9 ，應至少有0000至9999或000000
    至999999等不同之組合）之設計，單純持有金融卡之人，欲
    隨機輸入正確號碼而成功領取款項之機率，微乎其微，倘如
    被告所辯，其僅係遺失存摺、金融卡而未告知他人提款之密
    碼，則拾得其存摺、金融卡之人殆無知悉該金融卡之正確密
    碼，並藉金融卡提領現金之可能，但查依被告上開郵局帳戶
    交易清單所示，該帳戶於96年3 月21日核發金融晶片卡後，
    同月26日即有跨行提款紀錄，而告訴人亦係於同年月29日被
    騙匯款後，同日旋遭詐欺集團成員跨行提款一空，稽之若非
    詐欺集團成員已有取得被告上開帳戶提款密碼，豈能於上開
    極短時日間旋即破解被告提款密碼，提領詐騙所得款項。況
    衡情被告上開帳戶存摺、金融卡果真係遺失，而為詐欺集團
    成員所拾得使用，然詐欺集團既有意利用他人帳戶作為詐騙
    被害人匯款之人頭帳戶工具，當係使用其可明確掌控領得詐
    騙所得匯款之帳戶工具，豈有選擇使用偶然拾得之他人遺失
    來路不明之存摺帳戶，作為詐騙他人匯款之人頭帳戶使用，
    而甘冒詐騙匯款所得之款項，可能因該帳戶無法掌控，隨時
    可能遭原帳戶所有人申請掛失或註銷，而遭凍結無法提領之
    風險。凡此俱徵被告上開所辯其未提供存摺、金融卡予他人
    ，而係遺失云云，與事實及常情均有所不符，足見其上開所
    辯無非係事後圖卸之詞，應不足採信。是綜上所述，可見本
    件上開郵局帳戶存摺、金融卡等物，堪認應係被告自行提供
    不詳之人交予詐欺集團使用，且可預見可能遭人不法使用，
    而仍不違背其意，難謂無幫助他人犯罪之不確定故意。又被
    告所有上開郵局帳戶，於上揭時地，幫助詐欺集團作為詐騙
    告訴人乙○○匯款使用之人頭帳戶之犯罪事實，亦據告訴人
    乙○○於警詢指證明確（見96年度偵字第10029 號偵查卷9
    至11頁，上開告訴人於警詢之證述，被告未於言詞辯論終結
    前爭執其證據能力，依刑事訴訟法第159 條之5 規定，得為
    證據），並有其上開郵局帳戶開戶之基本資料表、印鑑卡、
    客戶歷史交易清單、告訴人匯款之郵政國內匯款執據、內政
    部警政署反詐騙案件紀錄表、諮詢專線紀錄表、桃園縣政府
    警察局中壢分局中福派出所受理詐騙帳戶通報警示簡便格式
    表、上開虛偽之「法務部行政凍結管制執行命令」、「財政
    部中央存款保險局」監管帳戶憑證資料等影本可資佐證。是
    綜上所述諸情，參互印證，本件事證已臻明確，被告上揭犯
    行洵堪認定，應予依法論科。
二、核本件被告上開所為，係犯刑法第30條、刑法第339 條第1
    項之幫助詐欺取財罪。再被告係幫助他人犯罪，爰依刑法第
    30條第2 項規定按正犯之刑減輕之。又本件移送併案審理部
    分，核與起訴之犯罪事實相同，本院自應併予審究。爰審酌
    被告提供帳戶予詐欺集團使用，所為已影響社會正常交易安
    全，增加被害人尋求救濟之困難，並使犯罪之追查趨於複雜
    ，暨其素行、犯罪之動機、目的、手段、生活狀況、智識程
    度、所獲不法利益及犯罪後之態度等一切犯罪情狀，量處如
    主文所示之刑，並諭知易科罰金之折算標準。再本件被告犯
    罪後，中華民國九十六年罪犯減刑條例業已制定，經總統於
    96年7 月4 日公布，同年月16日生效施行，查本件被告之犯
    罪時間，係在96年4 月24日以前，所犯幫助詐欺罪，雖係該
    條例第3 條第1 項第15款所列之罪，惟其上開宣告刑未逾有
    期徒刑一年六月之刑，核諸中華民國九十六年罪犯減刑條例
    第2 條第1 項、第3 條等規定，合於減刑條件，爰依該條例
    第2 條第1 項第3 款、第9 條等規定，減其宣告刑二分之一
    ，並諭知易科罰金之折算標準。
三、末被告經合法傳喚，無正當之理由不到庭，惟依上述本院審
    酌後認其上開所犯應科拘役，爰依刑事訴訟法第306 條規定
    ，不待其陳述，逕為判決，附此敘明。
據上論斷，應依刑事訴訟法第299 條第1 項前段、第306 條，刑
法第30條、第339 條第1 項、第41條第1 項前段，刑法施行法第
1 條之1 ，中華民國九十六年罪犯減刑條例第2 條第1 項第3 款
、第7 條、第9 條，判決如主文。
本案經檢察官靳開聖到庭執行職務
中    華    民    國    97    年    5     月    23    日
                刑事第三庭  審判長法  官  王  屏  夏
                                  法  官  王  偉  光
                                  法  官  彭  全  曄
以上正本證明與原本無異
如不服本判決應於送達後10日內向本院提出上訴狀
                                  書記官  洪  紹  甄
中    華    民    國    97    年    5     月    23    日
附錄本案論罪科刑法條全文：
中華民國刑法第339條
意圖為自己或第三人不法之所有，以詐術使人將本人或第三人之
物交付者，處5年以下有期徒刑、拘役或科或併科1千元以下罰金
。
以前項方法得財產上不法之利益或使第三人得之者，亦同。
前二項之未遂犯罰之。


司法院資訊處製作；財團法人民間司法改革基金會備份。
